臺灣高等法院高雄分院刑事判決　　　　　九十三年度上訴字第七二一號
　　上　訴　人
　　即　被　告　甲○○
　　指定辯護人　本院公設辯護人
右上訴人因準強盜案件，不服臺灣高雄地方法院九十三年度訴字第四一八號中華民國
九十三年五月二十八日第一審判決（起訴案號：臺灣高雄地方法院檢察署九十三年度
偵字第二二八號），提起上訴，本院判決如左：
      主      文
上訴駁回。
      事實及理由
一、本案經本院審理結果，認原審判決之認事用法及量刑，均無不當，應予維持，並
    引用原審判決書所記載之事實、證據及理由。
二、上訴人即被告甲○○上訴意旨雖又辯稱：伊並無拿螺絲起子指向被害人乙○○，
    亦無叫她不要動，只有叫她用棉被蓋住頭部，並無對被害人施脅迫云云。
三、惟查，被告於檢察官偵查中，已供承「我手裡有拿螺絲起子，只是指向她，叫她
    不要喊叫」（偵查卷第十三頁反面），於原審法院審理中亦供稱「我的意思是指
   我的手下意識有比動，但沒有說用螺絲起子向前比向被害人，只是告訴她不要叫
    ，叫她用棉被把頭蓋住」（原審卷第九六、一０七頁）等語。參以被害人於原審
    所稱「當天我睡夢中聽到房間有聲音，便張開眼睛，看到小偷在我右側翻箱倒櫃
    ，他看到我醒過來，就轉身拿起螺絲起子比向我的胸前，距離我大約四十五公分
    ，叫我不准出聲，並要求我用棉被蓋住頭部」等情觀之，被告確有以螺絲子旨向
    被害人，不准出聲，並要被害人以棉被蓋住頭部甚明；凡此，原審判決已述理
    由綦詳。被告持螺絲起子行竊時，為被害人發覺，又見被害人係單身女子，即為
    防阻被害人呼救，始得順利將所竊財物帶出，而以手中螺絲起子指向被害人，用
    以脅迫被害人不得聲張，顯與常情不悖。至被告所持螺絲起子指向被害人時，其
    間之距離若干，被害人所稱有「三十公分」、「四十五公分」、「五十公分」之
    不一致，然以被害人在驚慌惶恐之情形下，僅以目測自無法為精確之憶述，是其
    所稱顯然係一概數，並不影響被告對被害人之施脅迫行為。上訴意旨執前詞任意
    指摘原判決不當，為無理由，應予駁回。
四、又查，被告係於高雄市○○區○○街一００巷十九號前為警查獲，有警詢筆錄及
    高雄市政府三民第二分局解送現行犯報告書可稽，原審判決誤載為「高雄縣大華
    村澄明街一００巷十九號前」，應予更正，併此明。
據上論斷，應依刑事訴訟法第三百六十八條、第三百七十三條，判決如主文。
本案經檢察官沈紹嘉到庭執行職務。
中    華    民    國     九十三     年       九       月     十  四     日
                              臺灣高等法院高雄分院刑事第八庭
                                  審判長法官  洪慶鐘
                                        法官  張盛喜
                                        法官  趙文淵
右正本證明與原本無異。
如不服本判決應於收受本判決後十日內向本院提出上訴書狀，其未述上訴理由者，
並得於提起上訴後十日內向本院補提理由書狀（均須按他造當事人之人數附繕本)「
切勿逕送上級法院」。
                                      書記官  彭筱瑗
中    華    民    國     九十三     年       九       月     十  五     日
                                                                        Ｆ
附件：
臺灣高雄地方法院刑事判決                          九十三年度訴字第四一八號
    公  訴  人  臺灣高雄地方法院檢察署檢察官
    被      告  甲○○  男  三十二歲（民國○○年○月○○日生）
                        住高雄市○○區○○里○○○路五十一號
                        （另案於臺灣高雄看守所附設勒戒處所觀察、勒戒中）
                        身分證統一編號：Ｓ一二三四四五五四號
    選任辯護人  劉新安  律師
右列被告因準強盜案件，經檢察官提起公訴（九十三年度偵字第二二八號），本院判
決如左：
    主  文
甲○○攜帶兇器於夜間侵入住宅竊盜，因防護贓物，而當場施以脅迫，處有期徒刑柒
年陸月。
    事  實
一、甲○○曾犯竊盜、槍砲等多項前科，素行不良，前因強盜等案件，經法院判處有
    期徒刑六年八月，褫奪公權三年確定；復因煙毒、貪污等案件，經法院分別判處
    有期徒刑三年四月及八月、褫奪公權二年確定，並定其應執行刑為三年十月，褫
    奪公權二年確定，於民國八十四年三月十七日入監執行，接續執行至九十年四月
    二十日縮短刑期假釋出監，目前仍在假釋中（不構成累犯）。詎仍不知悔改，復
    基於意圖為自己不法所有之竊盜犯意，於民國九十二年十二月二十六日凌晨三時
    三十分許，利用乙○○位於高雄市○○區○○路八十號五樓之一（起訴書漏載「
    之一」）住處隔壁修繕房屋所搭建之鷹架，由客廳廁所窗戶攀爬侵入乙○○屋內
    ，並順手拾起置於屋內客觀上可供兇器使用之螺絲起子一把進入房間內，乘乙○
    ○睡覺之際，持該螺絲起子撬開櫥櫃，下手竊得乙○○所有之鑽戒四枚、黃金戒
    指三枚、金錶一只、金項鍊二條及皮包三只（內有銀行信用卡一張、金融卡六張
    及健保卡三張）等財物，適乙○○發覺聲響醒來，未料甲○○為防護贓物，竟持
    該螺絲起子指向乙○○，喝令乙○○不許動、以棉被蓋住頭部，而當場施以脅迫
    ，乙○○遂心生恐懼，以棉被將頭部蓋住，不敢出聲，甲○○乃得以順利將竊得
    之財物取走後逃逸。嗣經警據報於同日凌晨四時十五分許，在高雄縣大華村澄明
    街一００巷十九號前逮捕甲○○，在其身上起出鑽戒四枚、黃金戒指三枚、金錶
    一只及金項鍊二條，並查獲其沿路丟棄於高雄縣大華村永昌路二十四號至二十八
    號房屋前之皮包三只及扣得上開螺絲起子一把。
二、案經高雄市政府警察局三民第二分局報請臺灣高雄地方法院檢察署檢察官偵查起
    訴。
    理  由
一、訊據被告甲○○對於右揭夜間侵入住宅竊取被害人乙○○屋內財物之事實固坦承
    不諱，惟矢口否認有何攜帶兇器竊盜及因防護贓物，而當場施以脅迫之犯行，辯
    稱：螺絲起子不是我帶去的，我沒有拿螺絲起子指向乙○○，當乙○○驚醒時，
    我站在床腳叫她把棉被蓋住頭部，並跟她說我不會傷害她，之後就馬上離開了云
    云。經查：
  （一）被告就夜間侵入住宅、持兇器竊盜事實之自白，核與證人即告訴人於警詢、
        本院審理中及證人即承辦警員陳萬發、賴獻唐於本院審理中所證述之情節相
        符，復有贓物認領保管收據一紙、相片六幀附卷可稽，是被告此部分之自白
        核與事實相符，自堪信為真實。被告雖矢口否認有何攜帶兇器竊盜之犯行，
        惟被告於九十二年十二月二十六日警詢時供稱：我從客廳廁所窗戶進入屋內
        後，隨手拿起屋內的螺絲起子翻箱行竊等語，於同日偵訊中復供稱：住家窗
        戶沒關，我直接爬窗進去，隨手拿起屋內螺絲起子，是為了撬開抽屜用的等
        語，顯見扣案之螺絲起子係被告供行竊所用之工具甚明，而攜帶兇器竊盜，
        祇須行竊時，攜帶具有危險性之兇器即為已足，本件被告固否認扣案之螺絲
        起子為其所有，然被告既自承係於行竊之際攜之為工具，在客觀上已足對他
        人之生命身體構成威脅，具有危險性，故姑不論該螺絲起子是否被告所有，
        均應成立刑法第三百二十一條第一項第三款之攜帶兇器竊盜罪（最高法院七
        十八年度台上字第四四二二號裁判可資參照），是被告前開所辯不足採取。
        因此，公訴意旨認被告係攜帶其所有之螺絲起子一支前往行竊云云，容有誤
        會，應予更正如事實欄所載，併予敘明。
  （二）又被告於警詢時供稱：我行竊中發現屋主驚醒，所以就拿出屋內的螺絲起子
        抵住該名女子的脖子喝令不許動，並要求她將頭躲入棉被裡等語，嗣於偵查
        中改稱：我沒有抵住被害人的脖子，我手裡有拿螺絲起子只是指向她，叫她
        不要喊叫等語，復於本院審理中改稱：我在警詢時沒說用螺絲起子抵住被害
        人，我的意思是指我的手下意識有比動，但沒有拿螺絲起子向前比被害人，
        我只是告訴她不要叫，我不會傷害她，叫她用棉被把頭蓋住，我就趕快離開
        等語（見本院九十三年五月三日、五月十八日審判筆錄），是被告就有無持
        螺絲起子抵住或指向告訴人乙節，前後供述不一，顯屬可疑，而被害人乙○
        ○於九十二年十二月二十六日第一次警詢時係指稱：我當時醒來看見被告手
  持螺絲起子喝令我不許動，並要求我將頭躲入棉被等語，於同日第二次警詢
        時陳稱：被告從身上拿起螺絲起子喝令我不要動時，距離我不到三十公分等
        語，於本院準備程序中指稱：被告拿兇器指向我時距離我大約五十公分左右
        等語，於本院審理中復證稱：當天我睡夢中聽到房間有聲音便張開眼睛，看
        到小偷在我右側翻箱倒櫃，他看到我醒過來，就轉身拿起螺絲起子比向我的
        胸前，距離我大約四十五公分，叫我不准出聲，並要求我用棉被蓋住頭部，
        是綜合被害人乙○○於警詢、本院調查及審理中所指、證述之情節，其就被
        告係持扣案之螺絲起子指向渠乙節，前後所述相符，堪可認定，又其就當時
        與被告之距離究竟為何一情，所述雖有若干落差，但相去不遠，參酌其係處
        於驚慌惶恐之情形下，縱無法就距離為精確之描述，亦與事理無違，是觀諸
        被害人乙○○前後之陳述，其於遭被告持螺絲起子相向時，距離僅約三十至
        五十公分左右，亦堪認定，故被告事後於本院所辯，要屬推諉卸責之詞，實
        無足取。
  （三）按刑法第三百二十九條所謂因防護贓物，而施以強暴，係指竊盜搶奪他人財
        物歸入自己支配後，為保護其所得之贓物而當場施以強暴脅迫（最高法院七
        十七年度台上字第九０九號裁判意旨參照），是刑法所謂之防護贓物乃指行
        為人之竊盜或搶奪行為業已將他人之財物置於自己實力支配之下，但為人發
        現其持有贓物，為避免他人追回，遂施以強暴或脅迫行為以排除他人取回之
        意。又所謂強暴係指施用體力，予他人現實之惡害，形成對於他人之強制作
        用或逼迫作用，而能妨害或制壓他人之意思決定自由或意思活動自由，以遂
        行犯罪目的而言；所謂脅迫係針對被害人以一個未來之惡害加以嚇唬，使其
        膽怯氣餒，而受到強制，行為人之脅迫行為不僅放話，或配以手勢，亦可能
        僅係具體之行動，只要足以對被害人產生強制效果即可認定為脅迫。本件被
        告自承當告訴人發覺驚醒時，其已行竊得手，且未將竊得財物歸還即迅速逃
        逸等情在卷（本院九十三年五月十八日審判筆錄），核與被害人所述情節相
        符，足見被告持螺絲起子指向被害人時，業已行竊得手，而被告於遭人發現
        竊盜犯行後，非但未歸還財物，反而持客觀上具有危險性之螺絲起子指向被
        害人，顯見被告之目的係在於保護竊得之贓物，且觀諸被告行為當時之態度
        ，雖其口頭上並未以未來之惡害恫嚇、嚇唬被害人，但其在深夜侵入被害人
        之房間，手持兇器指向被害人，距離僅約三十至五十公分左右，言語上嚴肅
        、慎重其事地喝令被害人不准出聲，並要求被害人將頭部以棉被蓋住，衡情
        被害人僅為一弱女子，在睡夢中驚醒面臨此種情境，必當心生畏懼，唯恐遭
        遇不測，不得不順從被告之指示，因此，足認被告所為已對被害人產生強制
        效果，而構成脅迫，被告辯稱其所為尚不構成脅迫云云，委無足採，從而，
        本件事證已臻明確，被告犯行洵堪認定。綜上，被告應僅係為防護贓物而施
        脅迫至明，公訴意旨認被告所為亦構成強暴之犯行，尚有未洽，附此敘明。
四、按刑法第三百二十一條第一項第三款之攜帶兇器竊盜罪，係以行為人攜帶兇器竊
    盜為其加重條件，此所謂之兇器，其種類並無限制，凡客觀上足以對人之生命、
    身體、安全構成威脅，具有危險性之兇器均屬之，且祇須行竊時攜帶此種具有危
    險性之兇器為已足，並不以攜帶之初有行兇之意圖為必要（最高法院七十九年度
    台上字第五二五三號判例參照）。依此，本件扣案之螺絲起子係金屬製品，質硬
    銳利，客觀上足以危害他人生命、身體之安全，應屬兇器無訛。次按刑法第三百
    二十九條之以強盜論，即以強盜罪相當條文處罰之意，並非專以第三百二十八條
    第一項之強盜論，故第三百三十條所謂犯強盜罪，不僅指自始犯強盜罪者而言，
    即依第三百二十九條以強盜論者，亦包括之，如此項準強盜有第三百二十一條第
    一項各款情形之一，自應依第三百三十條論處（最高法院四十二年度台上字第五
    二三號、四十八年台上字第八七八號判例參照）。準此，本件被告於夜間侵入住
    宅、復持客觀上可供兇器使用之螺絲起子竊取上開財物得手後，因防護贓物當場
    施以脅迫，核其所為，係犯刑法第三百三十條第一項、第三百二十九條之加重準
    強盜罪。爰審酌被告曾犯竊盜、槍砲等多項前科，素行不良，前於八十四年間因
    強盜等案件，經法院判處有期徒刑六年八月，褫奪公權三年確定，復因煙毒、貪
    污等案件，經法院分別判處有期徒刑三年十月，褫奪公權二年確定，於八十四年
    三月十七日入監執行，接續執行至九十年四月二十日縮短刑期假釋出監，目前仍
    在假釋中，此有本院被告院內索引卡紀錄表、台灣高等法院被告全國前案紀錄表
    及台灣高雄地方法院檢察署刑案資料查註紀錄表各乙份在卷可稽，顯見被告於前
    案假釋期間仍不知警惕，於夜間侵入住宅、持兇器行竊，且為圖防護贓物，而當
    場施以脅迫，造成被害人難以撫平之恐懼及陰影，惡性非輕，復於本院審理中屢
    傳不到，嗣經通緝到案，浪費司法資源甚鉅，又事後否認部分犯行，態度非佳等
    一切情狀，量處有期徒刑七年六月，以資懲儆。至扣案之螺絲起子一把雖係供被
    告供犯罪所用之工具，但因無證據證明為被告所有，已如前述，爰不為沒收之諭
    知，末此敘明。
據上論斷，應依刑事訴訟法第二百九十九條第一項前段，刑法第三百三十條第一項，
判決如主文。
本案經檢察官余秉甄到庭執行職務。
中      華      民      國    九十三    年      五      月    二十八    日
                              臺灣高雄地方法院刑事第十二庭
                                  審判長法官  張世賢
                                        法官  王啟明
                                        法官  鍾素鳳
右判決正本證明與原本無異。
如不服本判決，應於送達後十日內，向本院提出上訴狀。
附錄本判決論罪之法條：
刑法第三百三十條第一項
    犯強盜罪而有第三百二十一條第一項各款情形之一者，處七年以上有期徒刑。
刑法第三百二十九條
    竊盜或搶奪，因防護贓物、脫免逮捕或湮滅罪證，而當場施以強暴脅迫者，以強
    盜論。
刑法第三百二十一條第一項
    犯竊盜罪而有左列情形之一者，處六月以上、五年以下有期徒刑：
    一  於夜間侵入住宅或有人居住之建築物、船艦或隱匿其內而犯之者。
    二  毀越門扇、牆垣或其他安全設備而犯之者。
    三  攜帶兇器而犯之者。
    四  結夥三人以上而犯之者。
    五  乘火災、水災或其他災害之際而犯之者。
    六  在車站或埠頭而犯之者。
